臺灣高等法院刑事判決
　　上　訴　人　臺灣板橋地方法院檢察署檢察官
　　上　訴　人
　　即　被　告　乙○○
上列上訴人因被告侵占等案件，不服臺灣板橋地方法院91年度訴
字第2530號，中華民國93年6 月21日第一審判決（起訴案號：臺
灣板橋地方法院檢察署91年度偵字第10600 、12972 、16298 暨
併辦案號：91年度偵續字第1092號、92年度訴字第114 號），提
起上訴，本院判決如下：
    主  文
上訴駁回。
    事  實
一、乙○○基於概括犯意，意圖為自己不法之所有，自民國（下
    同）九十年八月十四日起，任職設於臺北市○○○路○段三
    十號十一樓之智誠有限公司（簡稱智誠公司），擔任會計工
    作而經辦該公司帳目、出納等業務，為執行業務之人，竟利
    用經辦智誠公司會計業務而持有智誠公司應收票據之機會，
    連續將客戶所交付予智誠公司如附表一所示之支票，侵占入
    己，並均持之用以向不知情之張麗霞（檢察官另為不起訴處
    分）調現供己花用。又基於行使偽造私文書及意圖為自己不
    法所有之概括犯意，於任職會計期間，利用持有智誠公司之
    遠東商業銀行重慶分行帳號○二九—○○一—000000
    0—七號帳戶之存摺及該帳戶之取款印鑑即該公司之大小章
    之機會，未經智誠公司之同意或授權，預先將前開帳戶之取
    款印鑑盜蓋於遠東商業銀行之空白取款條之存戶原留印鑑欄
    上，而連續於如附表二所示之時間，持上開已蓋妥智誠公司
    大小章之空白取款條，分別偽填如附表二所示之日期及金額
    而偽造取款條，並持該偽造之取款條向遠東商業銀行重慶分
    行之經辦人行使，致使該分行之經辦人誤以為係真正存戶領
    款而陷於錯誤，分別交付如附表二所示之金額予乙○○，足
    以生損害於智誠公司及遠東商業銀行，乙○○因而共詐得新
    台幣（下同）六十八萬元。嗣於九十年十月下旬，智誠公司
    發現上開應收票據遭人盜領而經張麗霞將其中三紙支票軋入
    其於世華銀行板橋分行帳號00000000000號帳戶
    內，事後並為乙○○所自承而查知上情。
二、乙○○承繼前開意圖為自己不法所有之概括犯意，自九十年
    十一月十八日起，任職設於臺北縣土城市○○路○段一九一
    號五樓之臺灣百瑞達生活通路股份有限公司（下稱百瑞達公
    司），擔任會計工作而經辦該公司帳目、出納等業務，為執
    行業務之人，竟利用經辦百瑞達公司會計業務而持有公司應
    付帳款之機會，連續於左列時間侵占百瑞達公司之應付帳款
    行為：
　　(一)、於九十年一月四日將百瑞達公司所交付應用以支付該公
        司九十年十月份之大樓管理費共一萬一千九百三十三元
        ，侵占入己，而未繳交予該公司所設大樓之管理委員會
        。
    (二)、於九十一年一月九日將百瑞達公司所交付應用以支付金
        元富大飯店稅金共七千三百七十一元，侵占入己，而未
        交付予金元富大飯店。
    (三)、於九十一年一月十五日將百瑞達公司所交付應用以支付
        網景資訊公司之費用共一萬九千二百元，侵占入己，而
        未交付予網景資訊公司。
    (四)、於九十一年一月二十二日將百瑞達公司所交付應用以支
        付該公司九十年十一月、十二月之電費共五千七百九十
        六元，侵占入己，而未代該公司繳納上開電費。嗣乙○○於九十一年一月二十日離職後，經百瑞達公司核對會
        計帳目，始查悉上情。
三、乙○○復承繼前開意圖為自己不法所有及行使偽造私文書之
    犯意，自九十一年三月十四日起，任職設於臺北縣土城市○○路○段二十八號一樓之豪得水電工程有限公司（簡稱豪得
    水電公司）及豪得國際貿易有限公司（簡稱豪得國際公司）
    擔任會計工作而經辦前開二公司帳目、出納等業務，為執行
    業務之人，竟利用經辦上開二公司會計業務而持有豪得水電
    公司於彰化銀行帳號00000000000000號帳戶
    、於板信商業銀行帳號00000000000000號帳
    戶、豪得國際公司於彰化銀行帳號00000000000
    000號帳戶及於板信商業銀行帳號0000000000
    0000號帳戶、公司負責人甲○○於臺灣中小企業銀行帳
    號00000000000號帳戶及職員魏月員於板信商業
    銀行帳號00000000000000號帳戶等存摺及取
    款印鑑之機會，未經豪得水電公司、豪得國際公司、甲○○
    及魏月員之同意或授權，預先將前開帳戶之取款印鑑分別盜
    蓋於板信商業銀行、彰化銀行及台灣中小企業銀行（原審漏
    引應予補充）之空白取款憑條之存戶原留印鑑欄上，而連續
    於如附表三所示之日期，分別持上開已蓋妥豪得水電公司或
    豪得國際公司或甲○○或魏月員之取款印鑑之空白取款憑條
    ，分別偽填如附表三所示之日期及金額而偽造該取款憑條，
    並持該偽造之取款憑條分別向如附表三所示之領款銀行之經
    辦人行使，致使各該分行之經辦人誤以為係真正存戶領款而
    陷於錯誤，分別交付乙○○如附表三所示之金額予乙○○，
    足以生損害於豪得水電公司、豪得國際公司、甲○○、魏月
    員、板信商業銀行、彰化銀行及台灣中小企業銀行（原審漏
    引應予補充），乙○○因而共詐得八十三萬四千七百四十八
    元。又乙○○於九十一年四月一日收受客戶蘇明我所交付應
    付予豪得國際公司之款項五萬二千一百元，竟予以侵占入己
    ，未交付給豪得國際公司。嗣豪得國際公司之員工周淑慧發
    覺公司帳目不尋常，經向銀行查證始悉上情。
四、另乙○○本身罹有疾病，卻因未加入全民健康保險而須自費
    看診，為能節省醫療費用之開銷，在借住朋友蔡培元位於臺
    北縣土城市○○街三四號五樓家中期間，於九十一年二月二
    十七日，意圖為自己不法所有，乘無人注意之際，徒手竊取
    蔡培元之妹丙○○置於家中電視櫃上之全民健康保險卡（簡
    稱健保卡）得手。復基於意圖為自己不法利益之概括犯意及
    行使偽造私文書之犯意，於九十一年二月二十七日持上開竊
    得之丙○○健保卡，前往丙○○留有就診紀錄之亞東紀念醫
    院，冒名為丙○○掛號看診，並接續於手術及麻醉同意書上
    之立同意書人姓名欄偽造丙○○之署名一枚及指印一枚，及
    於全民健康保險身分住院同意書上之住院人欄、連帶保證人
    欄等處偽造丙○○之署名共三枚，而偽造該二份私文書，進
    而持以向亞東紀念醫院行使，足生損害於丙○○、亞東紀念
    醫院及中央健康保險局給付醫療保險費用之正確性，並致使
    亞東紀念醫院誤認確為丙○○本人而陷於錯誤，同意於當日
    對乙○○施以醫療手術，嗣又分別於九十一年三月四日、同
    年三月十三日、同年四月七日、同年四月八日持上開竊得之
    丙○○健保卡至亞東紀念醫院回診複檢，而連續以此詐術詐
    得亞東紀念醫院之醫療服務。
五、案經百瑞達公司、豪得水電公司、豪得國際公司分別訴由臺
    北縣政府警察局及其土城分局移請臺灣板橋地方法院檢察署
    檢察官偵查起訴暨由原審法院依職權併案審理。
    理  由
一、上訴人即被告乙○○（簡稱被告）經合法傳喚雖未到庭，惟
    右揭事實，業據被告於原審審理時供承不諱，核與告訴人智
    誠公司、百瑞達公司、豪得水電公司、豪得國際公司之指訴
    ，及證人游慧鈴、鍾盛康、甲○○、周淑慧、丙○○、蔡美
    鳳之證述情節大致相符，並有被告書立之道歉信影本、錄音
    帶譯文影本一份、附表一編號六、九、十所示之支票影本各
    一紙、智誠公司之遠東商業銀行重慶分行帳號○二九—○○
    一—0000000—七號帳戶存摺往來明細查詢單影本一
    紙、遠東商業銀行取款條影本四紙、百瑞達公司發票影本三
    紙、合豐帝國銀座大樓管理委員會收據影本一紙、豪得水電
    公司及豪得國際公司之彰化銀行存摺類存款未登摺明細表影
    本共二紙、豪得國際公司之板信商業銀行活期存款交易對帳
    單影本一紙、板信商業銀行取款憑條影本八紙、臺北縣政府
    警察局贓物認領保管單、丙○○健保卡正反面影本、亞東紀
    念醫院診斷證明書、亞東紀念醫院病歷、手術及麻醉同意書
    、全民健康保險身份住院同意書等件附卷可稽。本件事證明
    確，被告犯行堪以認定。
二、查被告係從事業務之人，竟利用執行智誠公司、百瑞達公司
    、豪得水電公司及豪得國際公司職務之機會，侵占業務上所
    持有之物，核其所為，係犯刑法第三百三十六條第二項之業
    務侵占罪。又其持智誠公司、豪得水電公司、豪得國際公司
    、甲○○、魏月員所有之上開存摺，於銀行之空白取款憑條
    盜蓋智誠公司等人之取款印鑑及偽填金額、日期，持以向銀
    行行使詐領取得金錢之犯行，核係犯刑法第二百十六條、第
    二百十條行使偽造私文書罪、第三百三十九條第一項詐欺取
    財罪，其於銀行之取款憑條上盜用印章之行為係偽造取款憑
    條私文書之部分行為，而其偽造後持以行使，偽造之低度行
    為為行使之高度行為所吸收，均不另論罪。又被告竊取丙○○所有之健保卡，係犯刑法第三百二十條第一項之普通竊盜
    罪；又偽以丙○○名義持竊得之丙○○健保卡至亞東紀念醫
    院看診，並偽造前開手術及麻醉同意書、全民健康保險身份
    院對其施以醫療服務之犯行，核係犯刑法第二百十六條、第
    二百十條行使偽造私文書罪、第三百三十九條第二項詐欺得
    利罪，其於手術及麻醉同意書、全民健康保險身份住院同意
    書上偽造丙○○署名、署押之行為係偽造該等私文書之部分
    行為，而其偽造後持以行使，偽造之低度行為為行使之高度
    行為所吸收，均不另論罪。被告先後多次業務侵占行為、行
    使偽造私文書行為、詐欺取財行為、詐欺得利行為，均時間
    緊接，方法類似，所犯係構成要件相同之罪名，顯係出於概
    括犯意為之，均屬連續犯，應依刑法第五十六條之規定，分
    別論以一罪，並均加重其刑。又被告所犯前述行使偽造私文
    書罪、詐欺取財罪、竊盜罪、詐欺得利罪間，分別有方法結
    果之牽連關係，應依刑法第五十五條後段規定，從一重之行
    使偽造私文書處斷。又被告所犯前開連續業務侵占罪及連續
    行使偽造私文書罪二罪間，犯意各別，罪名互異，應分論併
    罰（公訴人於原審審理時更正部分起訴之犯罪事實，詳如公
    訴人九十三年五月二十四日向原審提出之補充理由書，併此
    敘明）。被告如事實欄一所示之犯行雖未據起訴，惟此部分
    與已起訴之業務侵占、行使偽造私文書（含詐欺取財）之犯
    罪事實，具有裁判上一罪之關係，自為起訴之效力所及，本
    院自得併予審理。公訴人認被告業務侵占百瑞達公司、行使
    偽造文書詐欺各銀行取財、業務侵占豪得國際公司及行使偽
    造文書詐欺亞東紀念醫院得利等犯行，行為互殊，犯意各別
    ，應分論併罰，容有誤會。又被告於原審審理時自承因身體
    不好，急需用錢，就利用在各家公司任職之機會侵占公司的
    款項等語（參原審卷第二四九頁），足認被告侵占百瑞達公
    司、豪得國際公司所有之款項，顯係基於概括犯意所為，公
    訴人認非連續犯，應分論併罰，附此敘明。
三、原審本於同上見解，適用刑法第二百十條、第二百十六條、
    第三百二十條、第三百三十六條第二項、第三百三十九條第
    一項、第二項、第五十五條後段、第五十六條、第五十一條
    第五款、罰金罰鍰提高標準條例第一條前段之規定，並審酌
    如事實欄所示被告之素行、犯罪之動機、目的、手段、所生
    危害及犯罪後坦承犯行，惟迄未完全賠償告訴人所受之損害
    等一切情狀，分別量處業務侵占部分有期徒刑八月，行使偽
    造私文書部分有期徒刑十月，並定其應執行有期徒刑一年四
    月。另說明被告於亞東紀念醫院之手術及麻醉同意書上所偽
    造之丙○○署名一枚、指印一枚，及於全民健康保險身分住
    院同意書上所偽造之丙○○署名共三枚，應依刑法第二百十
    九條之規定，不問屬於犯人與否，均沒收。經核原審認事用
    法，均無不合，量刑亦稱允當，公訴人循告訴人智誠公司、
    豪得水電公司、豪得貿易公司之請求提起上訴，主張被告自
    九十年八月十四日起受僱於智誠公司，九十年十一月十八日
    起受僱於百瑞達公司，九十一年三月十四日起受僱於豪得水
    電公司、豪得貿易公司，是被告受僱於上開公司之時間相隔
    數月之久，且被告任職時並非自始即要在受僱時期實施犯罪
    行為，故被告各次受僱之時間之行為均應不在其預定之犯罪
    計畫內，其在各公司內之侵占行為應分論併罰，原審以被告
    因身體不好急需用錢，利用在各家公司任職之機會，侵占上
    開公司所有款項之行為，認被告所為顯係基於概括犯意為之
    ，為連續犯等情，顯有違誤，又被告雖對於犯行坦承不諱，
    仍不具悔意，多次於庭上聲稱要與告訴人等達成和解，嗣後
    皆未能履行，原審僅判處被告應執行有期徒刑一年四月，量
    刑尚難信服等語，被告上訴意旨空言指摘原審判決結果有若
    干疑義，認原審認事用法不當，均為無理由，應予駁回。
四、被告乙○○經本院合法傳喚，無正當之理由不到庭，爰不待
    其陳述，逕行判決。
據上論斷，應依刑事訴訟法第三百六十八條、第三百七十一條，
判決如主文。
本案經檢察官陳明光到庭執行職務。
中　　華　　民　　國　　94　　年　　1 　　月　　6 　　日
                  刑事第二十三庭審判長法  官  趙功恆
                                      法  官  李春地
                                      法  官  鄧振球
以上正本證明與原本無異。
如不服本判決，應於收受送達後十日內向本院提出上訴書狀，其
未敘述上訴之理由者並得於提起上訴後十日內向本院補提理由書
（均須按他造當事人之人數附繕本）。
                                      書記官  洪秋帆
中　　華　　民　　國　　94　　年　　1 　　月　　10　　日
附錄：本案論罪科刑法條全文
刑法第二百十條
偽造、變造私文書，足以生損害於公眾或他人者，處五年以下有
期徒刑。
刑法第二百十六條
行使第二百十條至第二百十五條之文書者，依偽造、變造文書或
登載不實事項或使登載不實事項之規定處斷。
刑法第三百二十條
意圖為自己或第三人不法之所有，而竊取他人之動產者，為竊盜
罪，處五年以下有期徒刑、拘役或五百元以下罰金。
意圖為自己或第三人不法之利益，而竊佔他人之不動產者，依前
項之規定處斷。
前二項之未遂犯罰之。
刑法第三百三十六條
對於公務上或因公益所持有之物，犯前條第一項之罪者，處一年
以上七年以下有期徒刑，得併科五千元以下罰金。
對於業務上所持有之物，犯前條第一項之罪者，處六月以上五年
以下有期徒刑，得併科三千元以下罰金。
前二項之未遂犯罰之。
刑法第三百三十九條
意圖為自己或第三人不法之所有，以詐術使人將本人或第三人之
物交付者，處五年以下有期徒刑、拘役或科或併科一千元以下罰
金。
以前項方法得財產上不法之利益或使第三人得之者，亦同。
前二項之未遂犯罰之。
附表一：
┌──┬─────┬────────┬─────────┬───────┐
│編號│發　票　日│付　款　銀　行　│支　票　號　碼　　│支　票　金　額│
│　　│（民　國）│　　　　　　　　│　　　　　　　　　│（新台幣）　　│
├──┼─────┼────────┼─────────┼───────┤
│一　│90.09.20　│台中三信成功分行│ＤＡ0000000│二八八００元　│
├──┼─────┼────────┼─────────┼───────┤
│二　│90.09.26　│台北銀行桂林分行│ＧＬ0000000│三八四００元　│
├──┼─────┼────────┼─────────┼───────┤
│三　│90.09.30　│上海商銀中壢分行│ＬＡ0000000│四八六００元　│
├──┼─────┼────────┼─────────┼───────┤
│四　│90.09.30　│台中商銀龍井分行│ＣＡ0000000│三五一六０元　│
├──┼─────┼────────┼─────────┼───────┤
│五　│90.09.30　│誠泰銀行龍山分行│ＢＣ0000000│一六九七０元　│
├──┼─────┼────────┼─────────┼───────┤
│六　│90.10.15　│台北九信重慶分行│ＥＥ0000000│八五一００元　│
├──┼─────┼────────┼─────────┼───────┤
│七　│90.10.15　│台北國際天母分行│ＱＦ0000000│七００００元　│
├──┼─────┼────────┼─────────┼───────┤
│八  │90.10.25　│台北三信成功分行│ＤＡ0000000│五三二００元　│
├──┼─────┼────────┼─────────┼───────┤
│九  │90.10.31　│高新銀行大公分行│ＫＳ0000000│三二四００元　│
├──┼─────┼────────┼─────────┼───────┤
│十  │90.11.10　│高新銀行大公分行│ＫＳ0000000│一五００００元│
├──┴─────┴────────┴─────────┴───────┤
│金額總計：五十五萬八千六百三十元。                                    │
└───────────────────────────────────┘
附表二：
┌──┬───────────────┬────────────────┐
│編號│領款日期及時間                │冒領之金額（新台幣）            │
├──┼───────────────┼────────────────┤
│一、│九十年十月八日十四時二十二分二│三萬元。                        │
│    │十九秒                        │                                │
├──┼───────────────┼────────────────┤
│二、│九十年十月八日十四時二十二分五│五萬元。                        │
│    │十四秒                        │                                │
├──┼───────────────┼────────────────┤
│三、│九十年十月十一日十一時二十七分│三十萬元。                      │
│    │五十五秒                      │                                │
├──┼───────────────┼────────────────┤
│四、│九十年十月十二日十一時二十九分│三十萬元。                      │
│    │九秒                          │                                │
└──┴───────────────┴────────────────┘
附表三：
┌──┬─────┬─────────────┬────────────┬────┐
│編號│領款日期  │冒領之帳戶                │冒領之金額（新台幣）    │領款銀行│
├──┼─────┼─────────────┼────────────┼────┤
│一  │九十一年三│豪得國際公司於板信商業銀行│十一萬元。              │板信商業│
│    │月二十二日│帳號00000000000│                        │銀行土城│
│    │          │六六五號帳戶              │                        │分行    │
├──┼─────┼─────────────┼────────────┼────┤
│二  │九十一年三│同右                      │十五萬元。              │同右    │
│    │月二十六日│                          │                        │        │
├──┼─────┼─────────────┼────────────┼────┤
│三  │九十一年三│同右                      │八萬六千七百元。        │同右    │
│    │月二十九日│                          │                        │        │
├──┼─────┼─────────────┼────────────┼────┤
│四  │九十一年四│同右                      │十五萬八千元。          │同右    │
│    │月一日    │                          │                        │        │
├──┼─────┼─────────────┼────────────┼────┤
│五  │同右      │同右                      │三萬八千元。            │同右    │
│    │          │                          │                        │        │
├──┼─────┼─────────────┼────────────┼────┤
│六  │同右      │同右                      │四萬一千五百八十元。    │同右    │
│    │          │                          │                        │        │
├──┼─────┼─────────────┼────────────┼────┤
│七  │九十一年四│魏月員於板信商業銀行帳號０│二萬二千元。            │同右    │
│    │月八日    │0000000000000│                        │        │
│    │          │號帳戶                    │                        │        │
├──┼─────┼─────────────┼────────────┼────┤
│八  │九十一年四│甲○○於臺灣中小企業銀行帳│二萬元。                │臺灣中小│
│    │月九日    │號00000000000號│                        │企業銀行│
│    │          │帳戶                      │                        │土城分行│
├──┼─────┼─────────────┼────────────┼────┤
│九  │九十一年四│豪得水電公司於板信商業銀行│五十六萬元，惟乙○○於冒│板信商業│
│    │月九日    │帳號00000000000│領該五十六萬元後即轉帳存│銀行土城│
│    │          │二二五號帳戶              │入豪得國際公司於板信商業│分行    │
│    │          │                          │銀行帳號00000000│        │
│    │          │                          │五０二六六五號帳戶內，以│        │
│    │          │                          │避免其前開盜領行為被查覺│        │
│    │          │                          │（故此五十六萬元並非郭嬡│        │
│    │          │                          │華意圖為自己不法之所有而│        │
│    │          │                          │詐欺取得之款項）        │        │
├──┼─────┼─────────────┼────────────┼────┤
│十  │九十一年四│豪得水電公司於彰化銀行帳號│五十六萬元，惟乙○○於冒│彰化銀行│
│    │月十一日  │0000000000000│領該五十六萬元後即將其中│南三重分│
│    │          │０號帳戶                  │五十萬元轉匯存入豪得水電│行      │
│    │          │                          │公司於板信商業銀行帳號０│        │
│    │          │                          │000000000000│        │
│    │          │                          │五號帳戶，以避免右開盜領│        │
│    │          │                          │行為被查覺（故五十萬元部│        │
│    │          │                          │分並非乙○○意圖為自己不│        │
│    │          │                          │法所有而詐欺取得之款項）│        │
│    │          │                          │，而將剩餘之六萬元供己花│        │
│    │          │                          │用。                    │        │
├──┼─────┼─────────────┼────────────┼────┤
│十一│九十一年四│豪得國際公司於彰化銀行帳號│十四萬八千四百六十八元。│同右    │
│    │月十一日  │0000000000000│                        │        │
│    │          │一號帳戶                  │                        │        │
├──┴─────┴─────────────┴────────────┴────┤
│實際詐得金額總計：八十三萬四千七百四十八元（起訴書誤載為八十八萬六千八百四十八元│
│）。                                                                            │
└────────────────────────────────────────┘
